臺灣基隆地方法院刑事判決              100年度訴字第514號
公  訴  人  臺灣基隆地方法院檢察署檢察官
被      告  邱奕欽
上列被告因違反毒品危害防制條例案件，經檢察官提起公訴（一
百年度毒偵字第一二三○號），而被告所犯並非死刑、無期徒刑
、最輕本刑為三年以上有期徒刑之罪或高等法院管轄第一審之案
件，被告於準備程序中先就被訴事實為有罪之陳述，受命法官於
告知被告簡式審判程序之旨，並聽取當事人之意見後，合議庭裁
定由受命法官獨任進行簡式審判程序，判決如下：
    主  文
邱奕欽施用第一級毒品，累犯，處有期徒刑捌月。
    事  實
一、邱奕欽前因施用第一、二級毒品案件，經臺灣宜蘭地方法院
    裁定令入勒戒處所觀察、勒戒後，於民國九十年五月一日因
    無繼續施用毒品傾向而執行完畢釋放出所。又因施用第一級
    毒品案件，經臺灣宜蘭地方法院判處有期徒刑八月確定，於
    九十四年八月十八日縮刑期滿執行完畢。再因施用第一、二
    級毒品案件，經本院分別判處有期徒刑十月及四月，定應執
    行刑為有期徒刑一年確定；復因施用第一級毒品案件，經本
    院判處有期徒刑一年確定；及因持有第二級毒品案件，經本
    院判處有期徒刑四月確定；其後，因中華民國九十六年罪犯
    減刑條例施行，上開各罪嗣經本院裁定均減其宣告刑二分之
    一及定其應執行刑為有期徒刑一年一月又十五日確定，而於
    九十六年十一月十五日縮刑期滿執行完畢。又因施用第一、
    二級毒品案件，經本院分別判處有期徒刑七月、八月及三月
    ，定其應執行刑為有期徒刑一年確定；另因施用第一級毒品
    案件，經本院判處有期徒刑四月確定；上開各罪再經本院裁
    定其應執行刑為有期徒刑一年二月確定，而於九十九年五月
    二十一日假釋出監，同年六月十五日縮刑期滿未經撤銷假釋
    ，其未執行之刑，以已執行論而執行完畢。詎其又基於施用
    第一級毒品之犯意，於一百年二月十七日上午，在基隆市○
    ○區○○路二段一六四號地下一樓其工作地點之廁所內，以
    摻入香菸點燃而吸食揮發氣體之方式，非法施用第一級毒品
    海洛因一次。嗣因其為毒品列管人口，而於一百年二月二十
    日下午四時五分許，為警通知採尿送驗結果，呈海洛因之人
    體代謝物嗎啡陽性反應。
二、案經基隆市警察局第二分局報請臺灣基隆地方法院檢察署檢
    察官偵查起訴。
    理  由
一、按毒品危害防制條例於九十二年七月九日修正公布，自九十
    三年一月九日施行，其中第二十條、第二十三條將施用毒品
    之刑事處遇程序，區分為「初犯」及「五年內再犯」、「五
    年後再犯」。依其立法理由之說明：「初犯」，經觀察、勒
    戒或強制戒治後，應為不起訴處分或不付審理之裁定；經觀
    察、勒戒或強制戒治執行完畢釋放後，「五年內再犯」者，
    因其再犯率甚高，原實施之觀察、勒戒及強制戒治既已無法
    收其實效，爰依法追訴或裁定交付審理。至於經觀察、勒戒
    或強制戒治執行完畢釋放後，「五年後再犯」者，前所實施
    之觀察、勒戒或強制戒治已足以遮斷其施用毒品之毒癮，為
    期自新及協助其斷除毒癮，仍適用「初犯」規定，先經觀察
    、勒戒或強制戒治之程序。從而依修正後之規定，僅限於「
    初犯」及「五年後再犯」二種情形，始應先經觀察、勒戒或
    強制戒治程序。倘被告於五年內已再犯，經依法追訴處罰，
    縱其第三次（或第三次以上）再度施用毒品之時間，在初犯
    經觀察、勒戒或強制戒治執行完畢釋放五年以後，已不合於
    「五年後再犯」之規定，且因已於「五年內再犯」，顯見其
    再犯率甚高，原實施觀察、勒戒或強制戒治，已無法收其實
    效，即應依該條例第十條處罰（最高法院九十五年五月九日
    九十五年度第七次刑事庭會議決議、九十七年九月九日九十
    七年度第五次刑事庭會議決議參照）。查被告邱奕欽前因施
    用毒品犯行而經觀察、勒戒執行完畢後五年內，再因施用毒
    品案件而經起訴判處罪刑與執行完畢等詳情，業如事實欄一
    所載，有臺灣基隆地方法院檢察署刑案資料查註紀錄表及臺
    灣高等法院被告前案紀錄表附卷可參。則被告本案施用第一
    級毒品犯行縱在其上開觀察、勒戒執行完畢五年後所為，仍
    不得依毒品危害防制條例第二十條第三項規定予以觀察、勒
    戒或強制戒治處遇，應由檢察官依法追訴，本案起訴程序核
    無違誤，合先敘明。
二、上揭犯罪事實，業據被告於本院準備及審判程序中均自白不
    諱，又其前揭為警採尿送驗結果，亦呈海洛因人體代謝物嗎
    啡陽性反應，有臺灣檢驗科技股份有限公司一百年三月二十
    八日出具之濫用藥物檢驗報告、基隆市警察局第二分局列管
    毒品人口尿液檢體採集送驗紀錄表、採驗尿液通知書及列管
    人口基本資料查詢在卷為憑，堪認被告上開自白係屬實情。
    本案事證明確，被告犯行洵堪認定，應依法論科。
三、核被告所為，係犯毒品危害防制條例第十條第一項之施用第
    一級毒品罪。被告非法持有第一級毒品之低度行為，為其非
    法施用第一級毒品之高度行為所吸收，不另論罪。被告有如
    事實欄一所載之刑案前科及有期徒刑執行紀錄，有上開刑案
    資料查註紀錄表及被告前案紀錄表可參，其於有期徒刑執行
    完畢後五年內，故意再犯本案有期徒刑以上之罪，為累犯，
    應依法加重其刑。起訴書犯罪事實欄二原認被告本案施用海
    洛因之時間為上開採尿時間「回溯二十四小時內之某時」，
    惟此業經公訴檢察官於本院準備及審判程序中當庭以言詞更
    正如本院前揭認定，有本院準備及審判程序筆錄在卷為憑，
    基於檢察一體原則，起訴事實應以公訴檢察官到庭陳述為準
    。爰審酌被告前因違反毒品危害防制條例案件，迭經執行觀
    察、勒戒及有期徒刑之處遇措施後，猶未能深切體認毒品危
    害己身之鉅，及早謀求脫離毒害之道，反而於出監所後伺機
    再犯，自有使其再度接受相當刑罰處遇以教化性情之必要；
    惟被告就犯罪事實坦承犯行，犯後態度尚可，且施用毒品固
    戕害個人健康，然未侵害他人權益，犯罪手段亦屬平和，兼
    衡其施用次數及智識程度等一切情狀，量處如主文所示之刑
    。至供被告本案施用毒品之香菸，因未據扣案，復無證據顯
    示係專供施用毒品之器具或違禁物，為避免將來執行之困難
    ，爰不併為沒收之諭知，附此敘明。
據上論斷，應依刑事訴訟法第二百七十三條之一第一項、第二百
九十九條第一項本文，毒品危害防制條例第十條第一項，刑法第
十一條本文、第四十七條第一項，判決如主文。
本案經檢察官高永棟到庭執行職務。
中    華    民    國    100    年    8    月    24    日
                  刑事第四庭  法  官  陳賢德
以上正本證明與原本無異。
如不服本判決應於收受送達後10日內向本院提出上訴書狀，並應
敘述具體理由；其未敘述上訴理由者，應於上訴期間屆滿後20日
內向本院補提理由書（均須按他造當事人之人數附繕本）「切勿
逕送上級法院」。
中    華    民    國   100    年    8     月    24    日
                              書記官  王靜敏
附錄論罪科刑法條
毒品危害防制條例第十條第一項
施用第一級毒品者，處六月以上五年以下有期徒刑。